【裁判字號】    97,訴,1059
【裁判日期】    970822
【裁判案由】    侵權行為損害賠償
【裁判全文】
臺灣高雄地方法院民事判決              97年度訴字第1059號
原      告  乙○○
被      告  甲○○
上列當事人間請求侵權行為損害賠償事件，經本院於民國97年8
月8日言詞辯論終結，判決如下：
    主      文
被告應給付原告新臺幣參拾捌萬壹仟捌佰陸拾肆元。
原告其餘之訴駁回。
訴訟費用由被告負擔十分之三，餘由原告負擔。
本判決關於原告勝訴部分得假執行。
    事實及理由
一、本件被告經合法通知未於言詞辯論期日到場，經核無民事訴
    訟法第386 條各款所列情形，爰依原告之聲請，由其一造辯
    論而為判決。
二、本件原告起訴主張被告於民國95年6 月16日凌晨1 時35分許
    ，在駕駛車牌號碼7395-XB 自用小客車沿高雄市○○○路由
    南向北方向行駛而途經該路段與十全一路交岔路口時，本應
    注意汽車行駛時之車前狀況，並隨時採取必要之安全措施，
    且汽車行駛至交岔路口時，應遵守燈光號誌之指揮，如遇路
    口燈光號誌為閃光紅燈時，車輛應減速接近，先停止於交岔
    路口前，讓幹道車優先通行後認為安全時方得續行，而依當
    時情況並無不能注意之情事，其竟疏未注意及此即貿然通過
    ，致撞及適沿十全一路由西往東方向行駛至該交岔路口之由
    伊所騎乘之車牌號碼WDQ--108號輕型機車，使伊因此人車倒
    地而受有左側顴骨、上頜骨及肋骨骨折、肺臟挫傷、氣胸及
    上顎門牙脫落2 顆、右上顎臼齒脫落1 顆等傷害，並因此引
    起併發症致左腳截肢而無法工作而伊傷後至今已支出醫療費
    用新臺幣（下同）213,000 元，且伊因此殘障無法工作致造
    成家庭經濟困苦而痛苦不堪，故另請求被告應賠償精神慰撫
    金1,000,000 元，為此爰依侵權行為損害賠償請求權求為判
    決被告應給付1,213,000 元。
三、被告於最後言詞辯論期日未到場，據其以前到場聲明及陳述
    則以伊就系爭車禍固有過失，惟原告於本事故亦有過失，且
    其請求賠償之金額過高等語為辯，並聲明求為判決駁回原告
    之訴。
四、本件原告主張被告於上開時日在駕駛前該車輛行經前開路段
    時，因疏未注意車前狀況，並於行經閃光紅燈路口未依規定
    讓車之規定，致撞擊適行至上開交岔路口之由伊所騎機車，
    ，使伊因此受有左側顴骨、上頜骨及肋骨骨折、肺臟挫傷、
    氣胸及上顎門牙脫落2 顆、右上顎臼齒脫落1 顆等傷害等情
    ，此為被告所不爭執，而被告並因此過失傷害之犯行經本院
    刑事庭判處有期徒刑5 月，減為有期徒刑2 月又15日嗣經確
    定，亦經本院調閱本院96年度交簡字第1713號全卷查閱無訛
    ，是被告既自承其於系爭車禍有如上之過失，自應認原告此
    部分之主張為真實。今被告就系爭車禍之發生既有前開過失
    ，本件原告依侵權行為損害賠償請求權主張被告就此應負損
    害賠償之責任，依法洵屬有據。
五、按「損害之發生或擴大，被害人與有過失者，法院得減輕賠
    償金額或免除之」、「汽車駕駛人駕駛汽車，應遵守道路交
    通標誌、標線、號誌之指示」、汽車行駛時，駕駛人應注意
    車前狀況... 並隨時採取必要之安全措施。」，民法第217
    條第1 項及道路交通安全規則第90條、第94條第3 項分別定
    有明文。經查，系爭車禍肇事之交岔路口，其各路段均為劃
    設有慢車道、快車道各1 之有號誌道路，十全一路之內、外
    車道寬各3.2 、6.6 公尺，自立一路則各寬為3.4 、3.9 公
    尺，而現場號誌正常，事發當時十全路為閃光黃燈，自立路
    則為閃光紅燈，該路段速限為50公里，事故發生當時天候為
    晴，夜間有照明，無障礙物，視距良好，事發後被告所駕車
    輛係以頭略東北尾略西南之方向停置在自立路北向慢車道上
    （已北逾十全路西向路邊邊線而進至自立路南向停止線之沿
    伸線之上），其車尾距十全路西向快慢車道分隔線之沿伸線
    13公尺，左前後輪距自立路北向快慢車道分隔線分為0.7 、
    0.4 公尺，其左前車頭留有撞擊之痕跡，而原告所騎乘之機
    車則於撞擊後以頭東北尾西南之方向倒置於交岔路口中心附
    近偏北之處（自立路南向快車道與十全路西向快慢車道分隔
    線之交岔處），其前輪距自立路南北向分隔線之沿伸線為2
    公尺，距十全路西向快慢車道分隔線之沿伸線為1.2 公尺，
    其後留有自交岔路口中心附近（自立路南北向分隔線之沿伸
    線與十全路東向快慢車道分隔線之沿伸線交岔點東側0.9 公
    尺處）向西北沿伸之刮地痕6.7 公尺，而事發現場並未留有
    任何煞車痕跡，而原告於警訊中則陳以其肇事當時之行車速
    率為30至40公里等情，此有道路交通事故現場圖、道路交通
    事故調查報告表、道路交通事故現場蒐證照片、談話紀錄表
    等件附於上開刑卷足參（偵卷），是依事發時之天候、燈光
    、視線狀況及原告由其行駛路段行至肇事撞擊地點（即刮地
    痕起點附近之交岔路口中心附近）之距離（約15公尺左右）
    ，原告於行經上開路口時之視野應甚良好而無障礙，且其於
    行進當時亦應能清楚發現前方路口中之行車狀況而得於該十
    餘公尺之距離緊急採取必要之煞停閃避措施，然從現場並未
    留有任何煞車痕跡可知，原告應係未及注意發現被告所駕車
    輛以致未採取任何之閃煞措施即行撞上，且依原告所行方向
    號誌之閃光黃燈，依道路交通標誌標線號誌設置規則之規定
    係「表示警告，車輛應減速接近，注意安全，小心通過」之
    意，以其仍以時速30至40公里之速度前行，其顯亦未依此注
    意安全而小心通過，原告於系爭車禍之發生顯有未注意號誌
    及車前狀況之過失甚明，且此顯與本件事故發生有因果關係
    ，故其就系爭車禍之發生為與有過失甚明，此亦與高雄市政
    府交通局車輛行車事故鑑定委員會所為之鑑定結果大致相符
    （該委員會鑑定意見書認被告行經閃光紅燈路口未依規定讓
    車為肇事主因，原告行經閃光黃燈路口未注意安全小心通過
    為肇事次因，參偵卷），本院審酌上開各情及鑑定意見，認
    被告就系爭事故應負擔70﹪之過失責任，餘即應由原告負其
    與有過失之責任。至被告於上開刑事事件中雖辯以原告應有
    酒後駕車及無照駕駛之過失云云，惟原告於本件車禍事故後
    經抽血檢驗之結果，其血液中酒精濃度之含量為3.6MG/DL，
    換算吐氣含量約0.018MG/L ，此有高雄醫學大學附設中和紀
    念醫院檢驗報告附於上開刑卷可考，足見原告之吐氣中所含
    酒精濃度極微，尚無從依此逕認原告係酒後駕駛且已達無法
    安全駕駛之程度，而原告是否考領有駕駛執照係屬是否課與
    行政罰之問題，與系爭事故之發生尚非即得認有相當之因果
    關係，被告前開所辯尚無可採，附此敘明。
六、按「不法侵害他人之身體或健康者，對於被害人因此喪失或
    減少勞動能力或增加生活上之需要時，應負損害賠償責任。
    」、「不法侵害他人之身體、健康、名譽、自由、信用、隱
    私、貞操，或不法侵害其他人格法益而情節重大者，被害人
    雖非財產上之損害，亦得請求賠償相當之金額。」，民法第
    193 條1 項、第195 條第1 項分別定有明文。本件被告乃因
    上開過失致使原告受有前述損害，且就此並應負侵權行為損
    害賠償責任已如上述，茲就原告所受之損害分述如下：
    (1)、醫療費用之損害部分：
        原告固主張其因本件事故受有上開傷害後，至今共支出
        醫療費用計213,000 元云云，並舉醫療費用明細等件為
        證，惟原告係於95年6 月16日因急診入院，外傷加護病
        房至6 月26日轉普通病房，6 月28日轉整型外科行左側
        顴骨、上頜骨復位固定術，後於95年7 月2 日出院，於
        7 月5 日、7 月12日門診2 次，此有診斷證明書附於刑
        卷可參，而觀原告所提之前開醫療費用明細所示，其醫
        療日期係自95年6 月16日起至97年4 月26日止，且看診
        科別有心臟血管內科者，經查原告之就診病歷及高雄醫
        學大學附設中和紀念醫院於上開刑事審判中所為之函覆
        意旨所示：「病人於95年7 月17日因胸悶至心臟科求診
        ，經心肌灌性掃瞄檢查懷疑有心肌缺氧，是於95年7 月
        26 日 至95年7 月28日住院做心導管檢查，結果顯示右
        冠狀動脈有狹窄病灶，同時患者之高血壓、糖尿病過去
        亦控制不佳，95年7 月23日至96年8 月23日患者因呼吸
        困難而入院，入院當時出現二側肺炎伴呼吸衰竭，需仰
        賴呼吸器治療，經治療後病況已改善，但住院中因心房
        顫動併出2 側下肢動脈栓塞，雖經手術治療仍因左下肢
        組織壞死而接受膝上截肢手術，已一肢功能缺失，病人
        病況穩定後於96年8 月23日出院」、「該病人右冠狀動
        脈狹窄病灶應與高血壓、糖尿病及抽煙有關，與車禍無
        直接關連；心房顫動容易導致心房內血栓形成，血栓可
        能隨血流漂流導致周邊動脈栓塞，因此，患者下肢動脈
        栓塞導致截肢應與心房顫動有關，而與本件車禍無直接
        關連」等語（上訴卷第42頁以下至208 頁），依上開各
        就診時間所示，顯見原告於本件據以請求者，為俱連其
        另患之右冠狀動脈狹窄、心房顫動等病灶所引起之呼吸
        衰竭、肺炎、截肢等諸多支出，惟依上述之該等病症應
        與系爭車禍無直接關連，此等無關之支出自不應由原告
        負擔且無必要，經檢視各該醫療費用收據結果，與系爭
        車禍住院看診有關者之支出費用計為45,520元，此部分
        依法自應予以准許，逾此範圍外者即應予駁回。
    (2)、精神慰撫金部分：
        原告因本件事故乃受有前開傷害，並因此住院開刀治療
        而支出上開醫療費用已如上述，是原告既因系爭車禍受
        傷而須忍受身體痛苦及為住院之治療，其精神上自應受
        有痛苦可堪認定。查原告為國小畢業，車禍發生當時為
        無業，名下有房屋及土地各1 筆、田賦13筆（澎湖望安
        鄉），而被告為高職畢業，目前從事室內裝潢，且名下
        並無任何財產乙節，此有稅務電子閘門財產所得調件明
        細表在卷可稽，並為兩造所不爭執，是本院審酌兩造之
        身分、地位、經濟能力，並原告所受傷勢（嗣後之截肢
        不計入）等一切狀況，認原告請求之非財產上損害1,00
        0,000 元尚屬過高，應以500,000 元較為適當。
      綜上，原告得請求之金額即為545,520元。
七、綜上所述，被告就系爭車禍之發生乃有未注意車前狀況及未
    依規定讓車之過失，原告就此亦有未注意號誌及車前狀況之
    與有過失，而原告就本事件得請求之金額為545,520 元，此
    損害賠償額經扣除原告與有過失應負擔之部分即30﹪（163,
    656 元）後，其得請求之金額即為381,864 元，從而原告依
    侵權行為損害賠償請求權請求被告應給付上開金額，依法洵
    屬有據，自應予以准許，其逾此範圍外之請求即屬無據，應
    予駁回。
八、本件主文第1 項係所命給付之金額未逾500,000 元之判決，
    依民事訴訟法第389 條第1 項第5 款之規定，自應依職權宣
    告假執行。
九、據上論結，本件原告之訴為一部有理由，一無理由，爰依民
    事訴訟法第385 條第1 項、第79條、第389 條第1 項第5 款
    ，判決如主文。
中    華    民    國    97    年    8     月    22    日
                       民事第一庭    法  官  黃宏欽
正本係照原本作成。
如不服本判決，應於送達後20日內，向本院提出上訴狀並表明上
訴理由，如於本判決送達前提起上訴者，應於判決送達後10日內
補提上訴理由書（須附繕本）。
中    華    民    國    97    年    8     月    22    日
                                書記官  陳心儀


司法院資訊處製作；財團法人民間司法改革基金會備份。
